【裁判字號】    95,簡,68
【裁判日期】    950717
【裁判案由】    就業服務法
【裁判全文】
臺中高等行政法院判決
                                     95年度簡字第00068號
原      告  程秀玉即康禎護理之家
訴訟代理人  陳沆河  律師
被      告  臺中縣政府
代  表  人  甲○○
訴訟代理人  己○○
上列當事人間因就業服務法事件，原告不服行政院勞工委員會中
華民國95年3月28日勞訴字第0940071363號訴願決定，提起行政
訴訟，本院判決如下︰
    主  文
原告之訴駁回。
訴訟費用由原告負擔。
    事  實
原告程秀玉係康禎護理之家業務負責人，聘僱他人所申請聘僱之
菲律賓籍外國人RAMOS JEAN VELASCO（以下簡稱R君，護照號碼
：MM0 67288；原經核准之雇主：李秀梅）及容留他人所申請聘
僱之越南籍外國人CU THI THANH（以下簡稱C君，護照號碼：A00
00000A；原經核准之雇主：施欽隆）在臺中縣外埔鄉○○路20之
1號康禎護理之家，從事清潔及看護等工作。案經臺中縣警察局
大甲分局於民國（下同）94年9月21日當場查獲，該分局遂於94
年9月27日以中縣甲警外字第0940032906號函移由被告核處。經
被告審查屬實，乃依就業服務法第44條、第57條第1款及第63條
第1項規定，於94年11月7日以府勞資字第0940302605號違反就業
服務法罰鍰案件處分書處原告罰鍰新臺幣（下同）16萬元。原告
不服，提起訴願，遭決定駁回，遂提起本件行政訴訟，茲將兩造
訴辯意旨陳述於下：
一、原告起訴意旨略以：
    (一)按就業服務法第44條規定，任何人不得非法容留外國人從
      事工作，係指自然人或法人與外國人間無聘僱關係，但未
      依就業服務法及相關法令規定申請許可，即容許外國人停
      留於某處所為其從事勞務提供或工作事實之行為而言，行
      政院勞工委員會91年9月11日勞職外字第0910205655號函
      著有解釋。
    (二)原處分及訴願決定書之決定，無非以外國人在文字障礙下
      ，復未經通譯釋明，所作意思不明之陳述及中文筆錄，原
      告亦未能在場答辯情況下，所為錯誤之判斷。經查：
      1.原告未聘請雇主李秀梅所聘僱之外國人R君，在康禎護
        理之家從事清潔地板及監護工等工作，而有違反就業服
        務法第57條規定。李秀梅之夫婿姜炳文，因病情需要，
        曾於92年7月1日，將姜炳文委託原告照護，有委託照護
        契約書可憑。嗣李秀梅向行政院勞工委員會申請外籍看
        護工，經獲核可，於93年5月8日外國人R君申請到台後
        ，李秀梅即於93年5月9日為姜炳文辦理離院手續，有離
        院同意書影本可稽。此後，姜炳文未再受原告照護，外
        國人R君亦僅負責照護姜炳文，未曾在原告康禎護理之
        家工作或提供任何勞務，而由原告給付薪資之情形。94
        年9月間，因姜炳文病情惡化，住進醫院加護病房照顧
        ，礙於看護工不能在加護病房隨側照顧，常隨李秀梅到
        處走動，李秀梅因常至原告處所招攬生前契約，外國人
        R君隨行至原告處所，與其同鄉外勞聊天之際，適有臺
        中縣警察局大甲分局員警到來，竟遭誤認R君係在原告
        處工作，此有李秀梅出具之證明書可憑。
      2.原告並未容留施欽隆所申請聘僱之外國人C君在康禎護
        理之家，為原告從事清潔地板及監護工等工作，而有違
        反就業服務法第44條規定之情形：外國人C君係受僱於
        施欽隆以照護施陳阿娥，由於施陳阿娥病情需要，在其
        居家無法獲得必要、妥善之照護，乃於94年8月20日與
        原告簽訂照護契約，將施陳阿娥移至原告經營之康禎護
        理之家，接受較完善之照護，有契約書影本可稽。因施
        陳阿娥已轉入原告康禎護理之家接受照護，外國人C君
        即隨施陳阿娥至康禎護理之家。但C君至康禎之家僅負
        責照顧施陳阿娥，並未為康禎護理之家從事其他看護或
        清潔工作，其薪資亦由施欽隆給付，與原告無任何關係
        ，依前揭91年9月11日勞職外字第0910205655號函見解
        ，不得認為原告有違反就業服務法第44條「非法容留外
        國人從事工作」情事。被告及及訴願決定書以臺中縣警
        察局大甲分局警員於94年9月21日看到C君在康禎之家，
        未詳為查明上情，即認定原告有「非法容留雇主施欽隆
        所申請聘僱之外國人C君從事工作」之違法，其認定內
        容顯與事實不符。
    (三)被告認原告違反就業服務法第44條、第57條第1款、第63
      條第1項前段之規定，因而科處原告罰鍰16萬元，無非以
      台中縣警察局大甲分局於94年9月21日違法搜索原告處所
      、違法逮捕外勞及製作不實之筆錄為據，惟查：
      1.台中縣警察局大甲分局警員10餘人於94年9月21日至原
        告處所並無搜索票，違法進入原告處所，並衝入2樓、3
        樓違法搜索，既未會同勤區之警員，亦未會同原告負責
        人，其違法搜索之文件資料不得作為證據。
      2.台中縣警察局大甲分局警員10餘人於94年9月21日在原
        告處所違法逮捕李秀梅所申請聘僱之外國人R君，當時
        外勞Ｒ君與其雇主李秀梅在原告處所，警方盤查時，當
        場提出護照及居留證，並無任何違法事證，警方依法不
        得逮捕Ｒ君，竟強制將Ｒ君逮捕，當時台中縣議員顏榮
        燦亦在場表示不得逮捕，警方置之不理，其違法逮捕所
        取得之證據，不得作為證據。
      3.台中縣警察局大甲分局警員對外勞Ｒ君所作之筆錄內容
        不實，不足採信，該外勞Ｒ君係菲律賓人，略懂中國語
        言，但不認識中國文字，外事警察戊○○雖能以英語與
        外勞交談，惟警察製作筆錄係以中國文字書寫，外勞Ｒ
        君看不懂中國文字，其所作筆錄不得作為證據。
      4.卷附「雇主李秀梅收費明細表」係大甲分局警員於案發
        後一個月雇主配合辦案所提出，其內容與事實不符，不
        足採信。卷附「姓名AZUN」之員工上下班打卡片，並非
        外勞Ｒ君之卡片，外勞Ｒ君之全名為RAMOS JEAN VELAS
        CO，該打卡片之姓名為AZUN，其姓名已有不同，此觀諸
        該員工打卡片下方有警察叫Ｒ君簽名之筆跡，亦有不同
        ，足證該卡片並非Ｒ君之員工打卡片，不得作為證據。
      5.原告開設康禎護理之家於91年經行政院勞工委員會許可
        招募外國人8名在台中縣外埔鄉○○路20-1號從事服務
        業--養護機構監護工之工作，於93年又增加許可招募外
        國人6名在台中縣外埔鄉○○路20-1號從事服務業--養
        護機構監護工之工作，此有行政院勞工委員會函文可證
        ，而原告當時僅聘用10名，如有需要增加聘用外國監護
        工，尚有4個名額可以聘任，足證原告並無非法聘僱或
        容留外國監護工之動機與必要。
    (四)綜上所述，原告並未非法僱用外國人Ｒ君及容留施欽隆所
      申請聘僱之外國人Ｃ君在康禎護理之家，被告所為之處分
      及訴願機關所為之決定均有不當，請求判決將訴願決定及
      原處分均撤銷等語。
二、被告答辯意旨略謂：
    (一)按「除本法另有規定外，外國人未經雇主申請許可，不得
      在中華民國境內工作」、「任何人不得非法容留外國人從
      事工作。」、「雇主聘僱外國人不得有下列情事：1、聘
      僱未經許可、許可失效或他人所申請聘僱之外國人。‧‧
      ‧。」及「違反第44條或第57條第1款‧‧‧規定者，處
      新臺幣15萬元以上75萬元以下罰鍰。‧‧‧。」分別為就
      業服務法第43條、第44條、第57條第1款及第63條第1項前
      段所明定。又「查『就業服務法』（以下簡稱本法）第44
      條規定：『任何人不得非法容留外國人從事工作。』係指
      『自然人或法人』與外國人間雖無聘僱關係，但有未依本
      法及相關法令規定申請許可，即容許外國人停留於某處所
      為其從事勞務提供或工作事實之行為而言。若二者間具聘
      僱關係則為本法第57條第1款之『聘僱未經許可、許可失
      效或他人所申請聘僱之外國人。』所規範。又上開有無聘
      僱關係，應依客觀具體事實認定。」亦經行政院勞工委員
      會91年9月11日以勞職外字第0910205655號函釋有案，合
      先敘明。
    (二)原告訴稱略以：「一、‧‧‧。二、‧‧‧。(一)‧‧‧。
      1.李秀梅之夫婿姜炳文，因病情需要，曾於92年7月1日，
      將姜炳文委託原告照顧，有委託照護契約書。嗣李秀梅向
      行政院勞工委員會申請外籍看護工，經獲核可，於93年5
      月8日外國人R君申請到臺後，李秀梅即於93年5月9日為姜
      炳文辦理離院手續，有離院同意書影本可稽。此後，姜炳
      文未再受原告照護，外國人R君看護工，亦僅負責照護姜
      炳文，未曾在原告康禎護理之家工作或提供任何勞務，而
      由原告給付薪資之情形。2.94年9月間，因姜炳文病情惡
      化住進醫院加護病房照顧，礙於看護工不能在加護病房隨
      側照顧，常隨李秀梅四處走動，李秀梅因常至原告處招攬
      生前契約，外國人R君隨行至原告處所，與其同鄉外勞聊
      天之際，適有臺中縣警察局大甲分局員警到來，竟遭誤認
      R君係在原告處所工作。此有李秀梅出具之證明書可憑。
      (二)‧‧‧。1.外國人C君係受雇於施欽隆以照護施陳阿娥
      ，由於施陳阿娥病情需要，在其居家無法獲得必要、妥善
      之照護，乃於94年8月20日與原告簽訂照護契約，將施陳
      阿娥移至原告經營之康禎護理之家，接受較完善之照護，
      有契約書影本可稽。因施陳阿娥已轉入原告康禎護理之家
      接受照護，外國人C君即隨施陳阿娥至康禎護理之家。但
      C君至康禎之家僅負責照護施陳阿娥，並未為康禎護理之
      家從事其他看護或清潔工作，其薪資亦由施欽隆給付，與
      原告無任何關係，‧‧‧。」云云。
    (三)惟查：
      1.有關聘僱未經許可、許可失效或他人所申請聘僱之外國
        人部份：稽之臺中縣警察局大甲分局94年9月27日中縣
        甲警外字第0940032908號違反就業服務法罰鍰案件通知
        書說明2、(1)略以：「‧‧‧。經本分局第3組於94年9
        月21日10時30分，在康禎護理之家檢查時，發現該菲律
        賓籍監護工R君自93年（誤植94年）5月入境後即在康禎
        護理之家工作，至今已有1年5個月，薪資均由康禎護理
        之家給付，且檢查時被看護人亦未在康禎護理之家。又
        於94年9月22日10時以電話00-00000000號電話向大甲李
        綜合醫院何姓護士查詢，證稱最近2個月均無（姜炳文
        ）住院記錄資料，‧‧‧。」、訴外人李秀梅（即R君
        雇主）94年9月21日警訊筆錄（見原處分卷第11頁）略
        以：「‧‧‧。問：妳先生姜炳文現居何處？答：我先
        生姜炳文因為中風，原來在康禎護理之家安養，2個月
        前因呼吸衰竭送到大甲李綜合醫院加護病房住院。問：
        警方人員於94年9月21日上午10時30分在臺中縣外埔鄉
        ○○路20之1號（康禎護理之家）實施檢查時外籍監護
        工R君在2樓幫中風老人換免洗尿褲，為何未在大甲李綜
        合醫院照顧妳先生姜炳文？答：因為我先生姜炳文在大
        甲李綜合醫院住加護病房，醫院規定外籍監護工不可在
        加護病房照顧病患，家中無人又不放心外勞獨自在家，
        所以拜託康禎護理之家在這段空檔期間，白天給予暫時
        寄託，晚上再接回家。問：監護工R君在康禎護理之家
        已經有多久？每月薪資多少？由何人支給？答：在康禎
        護理之家工作已有1年5個月，每月薪資17,000元，由我
        交由康禎護理之家董事長乙○○支付。」及訴外人R君
        94年9月21日警訊證詞（見原處分卷第14頁）略以：「
        ‧‧‧。問：警方人員於94年9月21日10時30分在臺中
        縣外埔鄉○○路20之1號（康禎護理之家）實施檢查時
        ，妳正在做何種工作？答：我在康禎護理之家2樓幫中
        風老人換免洗尿褲。問：妳在康禎護理之家2樓幫中風
        老人換免洗尿褲，是否就是妳照顧的被監護老人？被妳
        照顧監護人姜炳文現在何處？答：不是。姜炳文在大甲
        李綜合醫院住院。問：妳在康禎護理之家工作多久？‧
        ‧‧？每月薪資多少？由何人支付？答：我在康禎護理
        之家工作已有1年5個月，‧‧‧，由家屬陪同被照顧人
        姜炳文先生到康禎護理之家安養，‧‧‧，每月薪資新
        臺幣17,000元，由康禎護理之家董事長乙○○支付。‧
        ‧‧。問：妳在康禎護理之家每日工作多久？做何工作
        ？妳現在每日吃、住在何處？答：每日工作12小時從早
        上6時至晚上20時，工作性質幫康禎護理之家中風老人
        換免洗尿褲、洗澡、翻身、餵食吃飯。每日吃、住在康
        禎護理之家。問：警方人員在康禎護理之家打卡鐘旁邊
        書寫姓名AZUN之打卡片，經妳確認是否就是妳上下班的
        打卡片？答：是我的打卡片沒有錯。‧‧‧。」，原告
        雖為前揭訴稱，惟據原告提供其與李秀梅簽訂之委託照
        護契約及自動離院同意書，係92年7月1日李秀梅將姜炳
        文委託原告照護至93年5月9日止，而R君係93年5月6日
        入境，自該日至為警查獲日止均在原告處所工作，李秀
        梅稱因其夫住加護病房乃將R君交由原告託管，R君每月
        薪資17,000元則由李秀梅交原告董事長乙○○支付，然
        李秀梅之夫係94年5月4日始住加護病房（見原處分卷第
        28頁大甲分局函說明二之【一】、【二】），且與李秀
        梅95年5月5日向鈞院提起行政訴訟起訴狀訴稱「因係至
        康禎護理之家接洽生意，方攜R君同行，而被誤會」說
        詞矛盾。又姜炳文離開原告處所後，李秀梅未將R君帶
        回家中照顧姜炳文，仍留R君於原告處所工作達1年5個
        月之久，所稱乙○○交付R君每月薪資係由李秀梅支付
        ，亦有違常理，委難採信，應以R君說詞為真實，即每
        月薪資17,000元，係原告就R君在其處所從事工作支付
        予李秀梅之報酬。
      2.有關非法容留外國人從事工作部份：稽之訴外人施欽隆
        94年9月23日（即C君雇主）警訊證詞（見原處分卷第18
        頁）略以：「‧‧‧。問：警方人員於94年9月21日上午
        10時30分在臺中縣外埔鄉○○路20之1號（康禎護理之
        家）實施檢查時外籍監護工C君（瞿氏青）1樓清洗地板
        ，為何未在妳母親施陳阿娥居住地照顧？答：因為我母
        親施陳阿娥於94年8月底在康禎護理之家幾天，因呼吸
        道感染肺炎，送到彰化醫院醫治，本以為幾天後再送回
        康禎護理之家，所以才沒有把監護工C君（瞿氏青）帶
        在身旁照顧我母親，因病情不穩定須繼續觀察治療，所
        以延至現在尚未送回康禎護理之家。問：監護工C君（
        瞿氏青）每月薪資多少？由何人支給？答：每月基本薪
        資新臺幣15,840元，由我姊姊施雁紅交給監護工C君（
        瞿氏青）的。‧‧‧。」、訴外人C君94年9月21日警訊
        證詞（見原處分卷第21頁及第22頁）略以：「‧‧‧。
        警方於94年9月21日（誤植為6月7日）上午10時30分在
        臺中縣外埔鄉○○路20之1號（康禎護理之家）實施檢
        查時，並當場查獲妳涉嫌非法工作，妳當時正從事何事
        ？答：當時我正在護理之家內116房內清洗地板。‧‧
        ‧。問：妳是由何人所聘僱？工作居留地點為何？每月
        工資為何？答：我是受雇於施欽隆宅，來臺工作地址是
        彰化縣埔鹽鄉○○路○段105巷11號，每月基本工資15,
        840元，工作薪資是彰化縣的老闆娘親自給我，但會請
        仲介公司的人員到場見證。問：妳因何事會在核准以外
        之場所（康禎護理之家）內116房清洗地板？由何人指
        派及給付薪資？有無提供住宿？答：我來臺灣是看護阿
        媽的，因阿媽來這個地方（康禎護理之家）安養，然後
        我要照顧她所以我也跟著來，之後阿媽轉到醫院，雇主
        說要帶阿媽去醫院，叫我留在康禎護理之家等，然後我
        就留下來工作；在康禎護理之家工作的時間21天薪資還
        沒領，所以不知道跟誰領，在這裡也有提供食宿。問：
        妳在該護理之家從事何工作？何時開始工作？薪資如何
        計算？每日工時多長？答：我是在護理之家內照顧阿公
        阿媽的，我大概是於這個月初開始到這邊工作的（我知
        道老闆帶我到這裡共26天），薪資我不知道，每日工作
        時間大概都是12小時。問：警方提供妳指認的上班鐘點
        卡（共有21天上班打卡紀錄）是否為妳在康禎護理之家
        上、下班時打卡用的？答：是我使用的沒錯，我每天上
        、下班都要打卡。‧‧‧。」及原告董事長乙○○94年
        9月21日警訊供詞（見原處分卷第9頁）略以：「‧‧‧
        。問：該2名外籍監護工R君與C君在康禎護理之家已經
        有多久？每月薪資多少？由何人支給？答：‧‧‧。C
        君工作已有21天，‧‧‧。」。據上，C君係外國人，
        依就業服務法規定未經申請許可，不得在中華民國境內
        工作，原告未向行政院勞工委員會申請許可，即容留C
        君於經營之康禎護理之家內從事工作之違規事實，自可
        由訴外人施欽隆及所申請聘僱C君之證詞得知全盤，原
        告實難推諉卸責，又有C君出勤打卡片及居留資料查詢
        表等附卷可稽。足證原告違反就業服務法第44條：「任
        何人不得非法容留外國人從事工作」及第57條第1款：
        「聘僱未經許可、許可失效或他人所申請聘僱之外國人
        。」規定，明確無訛。
    (四)綜上所陳，原告違反就業服務法之事實確鑿，案經臺中縣
      警察局大甲分局查獲屬實，原處分並無不當，請判決駁回
      原告之訴等語。
    理  由
一、有關聘僱他人所申請聘僱之外國人部分：
    (一)按「除本法另有規定外，外國人未經雇主申請許可，不得
      在中華民國境內工作。」、「雇主聘僱外國人不得有下列
      情事：一、聘僱未經許可、許可失效或他人所申請聘僱之
      外國人。‧‧‧。」、「違反第44條或第57條第1款‧‧
      ‧規定者，處新臺幣15萬元以上75萬元以下罰鍰。‧‧‧
      」分別為就業服務法第43條、第57條第1款及第63條第1項
      所明定。
    (二)本件原告聘僱他人（李秀梅）所申請聘僱之菲律賓籍外國
      人R君，至臺中縣外埔鄉○○路20之1號康禎護理之家，從
      事清潔及看護等工作，為臺中縣警察局大甲分局於94年9
      月21日當場查獲，此有R君、雇主李秀梅及乙○○之調查
      筆錄附原處分卷可稽。被告據以科處罰鍰，揆諸前揭規定
      ，並無違誤。
    (三)原告雖起訴主張：李秀梅之夫姜炳文，因病情需要，曾於
      92年7月1日，將姜炳文委託原告照護，有委託照護契約書
      可憑，嗣後李秀梅向行政院勞工委員會申請外籍看護工，
      經獲核可，而於93年5月8日外國人R君申請到台後，李秀
      梅即於93年5月9日為姜炳文辦理離院手續，有離院同意書
      影本可稽。此後，姜炳文未再受原告照護，外國人R君亦
      僅負責照護姜炳文，未曾在原告康禎護理之家工作或提供
      任何勞務，而由原告給付薪資之情形。94年9月間，因姜
      炳文病情惡化，住進醫院加護病房照顧，礙於看護工不能
      在加護病房隨側照顧，常隨李秀梅到處走動，李秀梅因常
      至原告處所招攬生前契約，外國人R君隨行至原告處所，
      與其同鄉外勞聊天之際，適有臺中縣警察局大甲分局員警
      到來，竟遭誤認R君係在原告處工作，此亦有李秀梅出具
      之證明書可憑。台中縣警察局大甲分局警員對外勞Ｒ君所
      作之筆錄內容不實，不足採信，該外勞Ｒ君係菲律賓人，
      僅略懂中國語言，但不認識中國文字，外事警察戊○○雖
      能以英語與外勞交談，惟所製作筆錄係以中國文字書寫，
      外勞Ｒ君看不懂中國文字，其所作筆錄不得作為證據。而
      卷附「雇主李秀梅收費明細表」係大甲分局警員於案發後
      一個月雇主配合辦案所提出，其內容與事實不符，不足採
      信。因卷附「姓名AZUN」之員工上下班打卡片，並非外勞
      Ｒ君之卡片，外勞Ｒ君之全名為RAMOS JEAN VELASCO，該
      打卡片之姓名為AZUN，其姓名已有不同，且該員工打卡片
      下方有警察叫Ｒ君簽名之筆跡，亦有不同，足證該卡片並
      非Ｒ君之員工打卡片云云，然查：
      1.臺中縣警察局大甲分局於94年9月21日上午10時30分在
        原告經營之康禎護理之家查獲外勞全程係由乙○○陪同
        ，乙○○並於94年9月21日16時及94年10月28日14時至
        該分局製作筆錄，所出示名片自稱係康禎護理之家之董
        事長，另由R君及其雇主李秀梅同日於警局訊問時亦均
        稱乙○○為董事長。再由卷附「雇主李秀梅收費明細表
        」93年6月至94年10月間分別由陳建錩、丙○○、丁○
        ○、陳惠卿及乙○○簽收等情，乙○○雖非開業執照登
        載之負責人，然其對康禎護理之家前開行為，確有業務
        之執行，經本院調查程序訊問時，亦陳稱：「這家護理
        之家是我開的，護理之家是程秀玉負責，我亦在旁協助
        ，業務由程秀玉負責，我是董事長。」（見本院卷第52
        頁），原告主張台中縣警察局大甲分局警員10餘人於94
        年9月21日至原告處所並無搜索票，違法進入原告處所
        ，並衝入2樓、3樓違法搜索，既未會同勤區之警員，亦
        未會同原告負責人，其違法搜索之文件資料不得作為證
        據乙節，並非可採。
      2.就業服務法第57條第1款明文禁止非法聘僱未經許可、
        許可失效或他人所申請聘僱之外國人從事工作，其立法
        意旨在於保障國民工作權、維持社會秩序而避免妨礙本
        國人之就業機會、勞動條件、國民經濟發展及社會安定
        。故針對聘僱外國人從事工作，立法採申請許可制，此
        由同法第42條之規定亦明，是原告如需聘僱外國人從事
        工作，即應依法申請許可，而僱傭關係之確認應依人格
        之從屬性、勞務之對價報酬及其他法令之規定等實質關
        係以判斷勞務給付狀態究屬何種形式，而勞工對於雇主
        所為之工作指示是否有承諾與否之自由、勞工業務遂行
        過程中有無雇主指揮監督、工作地點拘束性之有無、勞
        務之替代性之有無，均係判定實質關係之僱傭契約存否
        之論據。而乙○○於警訊時供承：「現為康禎護理之家
        董事長。」、「我經營康禎護理之家有聘僱外籍監護工
        ，共有10人。」、「RAMOS JEAN VELASCO在康禎護理之
        家照顧被安養住民已1年5個月，每月薪資新臺幣17,000
        元，由家屬交給康禎護理之家董事長乙○○支付。CU T
        HI THANH工作已有21天，家屬尚未支付」，另李秀梅亦
        稱：「我先生姜炳文因為中風，原來在康禎護理之家安
        養，2個月前因呼吸衰竭送到大甲李綜合醫院加護病房
        住院。」、「因為我先生姜炳文在大甲李綜合醫院住加
        護病房，醫院規定外籍看護工不可在加護病房照顧病患
        ，家中無人又不放心外勞獨自在家，所以拜託康禎護理
        之家在這段空檔期間，白天給予暫時寄託，晚上再接回
        家。」、「在康禎護理之家工作已1年5個月，每月薪資
        新台幣17,000元，由我交給護理之家董事長乙○○支付
        。」況R君亦坦承：「我在康禎護理之家2樓幫中風老人
        換免洗尿褲。」、「‧‧‧，姜炳文在大甲李綜合醫院
        住院。」、「我在康禎護理之家工作已1年5個月，‧‧
        ‧，每月薪資新台幣17,000元，由康禎護理之家董事長
        乙○○支付。」、「是我打的打卡片沒有錯。」等情，
        亦有外勞Ｒ君簽名於「姓名AZUN」之員工上下班打卡片
        附於原處分卷可參，則R君於受看護人姜炳文離開康禎
        護理之家仍留在原地為其他中風老人換免洗尿褲、洗澡
        等，其有為原告工作事實，自堪認定。原告主張外勞Ｒ
        君之全名為RAMOS JEAN VELASCO，該打卡片之姓名為AZ
        UN，該員工打卡片下方Ｒ君簽名之筆跡，亦有不同，該
        卡片並非Ｒ君之員工打卡片云云，亦非可採。
      3.至乙○○與李秀梅雖稱R君之薪資由李秀梅交付乙○○
        再由乙○○轉交R君一節。依常理，倘R君至康禎護理之
        家確係照顧姜炳文，薪資直接由李秀梅支付即可，何需
        畫蛇添足委由乙○○支付，更無需由原告統一管理命其
        打卡。另雇主李秀梅收費明細表僅能證明李秀梅自93年
        6月起至94年10月間有繳款予原告，但是否即為乙○○
        所稱支付R君之薪資，仍不無疑問，而證人丙○○（原
        告倉庫管理員）、丁○○（原告所聘僱之護士），並非
        原告之會計，亦簽名於該收費明細表，於本院作證時均
        稱係乙○○叫渠等於該收費明細表上簽名，並無收到費
        用（見本院卷第53頁至第55頁調查程序筆錄），且由該
        表所載每月合計金額並非均為新台幣17,000元，亦與乙
        ○○、李秀梅及R君所稱之每月薪資17,000元不合，足
        證該收費明細表係事後所做。
      4.從而，本件R君既已於原告經營之康禎護理之家內工作
        ，而乙○○居於代表原告之地位允諾給予其報酬，是原
        告與R君間顯已成立僱傭關係至明，原告主張R君非其聘
        僱，顯屬卸責之詞。
      5.至原告主張該外勞Ｒ君係菲律賓人，僅略懂中國語言，
        但不認識中國文字，外事警察戊○○雖能以英語與外勞
        交談，惟所製作筆錄係以中國文字書寫，外勞Ｒ君看不懂
        中國文字，其所作筆錄不得作為證據部分，查該外勞之
        教育程度係專科畢業（見原處分卷第39頁），原告亦陳
        稱該製作調查筆錄之外事警查戊○○能以英語與外勞Ｒ
        君交談，於訊問時亦問該外勞Ｒ君以英文口譯訊問製作
        筆錄是否同意，該外勞亦同意，且筆錄上亦有其雇主李
        秀梅於筆錄簽名（以上參見原處分卷第39頁至第41頁調
        查筆錄），對該外勞Ｒ於製作筆錄時之權益亦已兼顧，
        而得保障，原告上開主張，自非足採。
二、有關非法容留外國人部分：
    (一)按「除本法另有規定外，外國人未經雇主申請許可，不得
      在中華民國境內工作。」、「任何人不得非法容留外國人
      從事工作。」、「違反第44條或第57條第1款‧‧‧規定
      者，處新臺幣15萬元以上75萬元以下罰鍰。‧‧‧」分別
      為就業服務法第43條、第44條、第57條第1款及第63條第1
      項所明定。又「查『就業服務法』 (以下簡稱本法) 第44
      條規定『任何人不得非法容留外國人從事工作。』係指『
      自然人或法人』與外國人間雖無聘僱關係，但有未依本法
      及相關法令規定申請許可，即容許外國人停留於某處所為
      其從事勞務提供或工作事實之行為而言‧‧‧」亦為行政
      院勞工委員會91年9月11日勞職外字第0910205655號函釋
      有案。
    (二)本件原告容留他人所申請聘僱之越南籍外國人C君，至臺
      中縣外埔鄉○○路20之1號康禎護理之家，從事清潔及看
      護等工作，為臺中縣警察局大甲分局於94年9月21日當場
      查獲，此有C君、雇主施欽隆及乙○○之調查筆錄附於原
      處分卷可稽。被告據以科處罰鍰，揆諸上開規定及行政院
      勞工委員會函釋意旨，並無違誤。
    (三)雖原告起訴主張：其並未容留施欽隆所申請聘僱之外國人
      C 君在康禎護理之家，為原告從事清潔地板及監護工等工
      作，而有違反就業服務法第44條規定之情形，蓋外國人C
      君係受僱於施欽隆以照護施陳阿娥，由於施陳阿娥病情需
      要，在其居家無法獲得必要、妥善之照護，乃於94年8月
      20日與原告簽訂照護契約，將施陳阿娥移至原告經營之康
      禎護理之家，接受較完善之照護，有契約書影本可稽。因
      施陳阿娥已轉入原告康禎護理之家接受照護，外國人C君
      即隨施陳阿娥至康禎護理之家，但C君至康禎之家僅負責
      照顧施陳阿娥，並未為康禎護理之家從事其他看護或清潔
      工作，其薪資亦由施欽隆給付，與原告無任何關係，原告
      並無非法容留外國人從事工作之情事，被告及訴願決定書
      以臺中縣警察局大甲分局警員於94年9月21日看到C君在康
      禎之家，未詳為查明上情，即認定原告有「非法容留雇主
      施欽隆所申請聘僱之外國人C君從事工作」之違法，其認
      定內容顯與事實不符云云，然查：就業服務法第44條所稱
      之非法容留外國人從事工作，依行政院勞工委員會前開解
      釋，乃指自然人或法人未依本法及相關法令規定申請許可
      ，即容許外國人停留於某處所為其從事勞務提供或工作事
      實之行為而言。本件乙○○於警訊時供稱：「是我本人無
      誤。現為康禎護理之家董事長。」、「我經營康禎護理之
      家有聘僱外籍監護工。共有10人。」、「‧‧‧。CU THI
      THANH工作已有21天，家屬尚未支付。」；該外勞Ｃ君之
      雇主施欽隆於警訊時亦稱：「因為我母親施陳阿娥於94年
      8月底在康禎護理之家護理幾天，因呼吸道感染肺炎，送
      到彰化醫院醫治，本以為幾天後再送回康禎護理之家，所
      以才沒有把看護工CU THI THANH帶在身旁照顧我母親，因
      病情不穩定須繼續觀察治療，所以延至現在尚未送回康禎
      護理之家。」、「每月基本薪資新台幣15,840元，由我姐
      姐施雁紅交給看護工CU THI THANH的。」；外勞Ｃ君則於
      警訊時坦稱：「當時我正在護理之家內116房內清洗地板
      。」、「我是受僱於施欽隆宅，‧‧‧，每月基本工資15
      ,840元，工作薪資是彰化縣的老闆娘親自給我，‧‧‧。
      」、「我是在護理之家內照顧阿公阿媽的，我大概是於這
      個月初開始到這邊工作的，薪資我不知道，每日工作時間
      大概都是12小時。」。據此，Ｃ君係外國人，依上開就業
      服務法之規定未經雇主申請許可，不得在中華民國境內工
      作，原告未向行政院勞工委員會申請許可，即容許Ｃ君於
      其經營之康禎護理之家內工作，違規事實明確，原告上開
      主張，並非可採。
三、綜上所述，原告所訴均非可採。本件原處分並無違誤，訴願
    決定予以維持，亦無不合，原告訴請撤銷，為無理由，應予
    駁回。本件為簡易事件，爰不經言詞辯論逕為判決。
據上論結，本件原告之訴為無理由，依行政訴訟法第233條第1項
、第236條、第195條第1項後段、第98條第3項前段，判決如主文
。
中    華    民    國    95    年    7    月    17     日
                          第二庭法  官  莊  金  昌
以上正本證明與原本無異。
如不服本判決，應於判決送達後20日內，以本訴訟事件所涉及之
法律見解具有原則性者，始得向本院提出上訴狀並表明上訴理由
，經最高行政法院許可，否則不得上訴；如於本判決宣示後送達
前提起上訴者，應於判決送達後20日內補提上訴理由書（均應依
對造人數提出繕本）。
提起上訴應預繳送達用雙掛號郵票390元（34元及5元郵票各10份
)。
中    華    民    國    95    年    7    月    17     日
                                書記官  邱  吉  雄


司法院資訊處製作；財團法人民間司法改革基金會備份。
